臺灣臺中地方法院刑事判決　　　　　　100年度交易字第618號
公　訴　人　臺灣臺中地方法院檢察署檢察官
被　　　告　支大恆
上列被告因公共危險案件，經檢察官提起公訴（100 年度偵字第
12571 號），本院判決如下：
    主  文
支大恆服用酒類，不能安全駕駛動力交通工具而駕駛，累犯，處
有期徒刑伍月，如易科罰金，以新壹幣壹仟元折算壹日。
    事  實
一、支大恆前於民國99年間犯二次竊盜案件，經本院以99年易字
    第1438號判決判處應執行有期徒刑6 月確定，甫於100 年2
    月10日易科罰金執行完畢。詎仍不知悔改，自100 年3 月3
    日中午12時許起至同日下午6 時許止，在臺中市○區○○路
    附近與友人一同飲用高粱酒及啤酒，已達不能安全駕駛動力
    交通工具之程度，竟隨即於同日下午6 時許酒後騎乘車牌號
    碼P9J-536 號重型機車上路。嗣於同日下午6 時8 分許，行
    經臺中市○區○○路與精武路口時，因不勝酒力，自行摔倒
    受傷。經警據報前往處理，並經警測得其呼氣中所含酒精濃
    度達每公升0.50毫克，經回推計算其於同日下午6 時許，初
    騎乘機車之時，呼氣所含酒精濃度為每公升0.571 毫克，而
    查悉上情。
二、案經臺中市政府警察局第二分局報告臺灣臺中地方法院檢察
    官偵查起訴。
    理  由
一、程序方面
  (一)按除簡式審判程序、簡易程序及第376 條第1 款、第2 款所
    列之罪之案件外，第一審應行合議審判，96年7 月4 日修正
    公布之刑事訴訟法第284 條之1 定有明文。查本案被告支大
    恆涉犯公共危險案件，經檢察官提起公訴，其所犯為刑事訴
    訟法第376 條第1 款所列之罪，揆諸上開規定，第一審無庸
    行合議審判，合先敘明。
  (二)次按，被告以外之人（包括證人、鑑定人、告訴人、被害人
    及共同被告等）於審判外之陳述雖不符刑事訴訟法第159 條
    之1 至之4 等4 條之規定，而經當事人於審判程序同意作為
    證據，法院審酌該言詞陳述或書面陳述作成時之情況，認為
    適當者，亦得為證據；當事人、代理人或辯護人於法院調查
    證據時，知有刑事訴訟法第159 條第1 項不得為證據之情形
    ，而未於言詞辯論終結前聲明異議者，視為有前項之同意，
    同法第159 條之5 定有明文。立法意旨在於傳聞證據未經當
    事人之反對詰問予以核實，原則上先予排除。惟若當事人已
    放棄反對詰問權，於審判程序中表明同意該等傳聞證據可作
    為證據；或於言詞辯論終結前未聲明異議，基於尊重當事人
    對傳聞證據之處分權，及證據資料愈豐富，愈有助於真實發
    見之理念，且強化言詞辯論主義，使訴訟程序得以順暢進行
    ，上開傳聞證據亦均具有證據能力。本案被告及公訴人於本
    院審理程序時就本院引用之下列證據，均未加爭執，且本院
    審酌證據作成之形式，均無瑕疵、與待證事實具有關聯性等
    情況，認為適當，且無不法取得之情形，應認得為證據。
  (三)本案被告所為不利於己之供述，並無出於強暴、脅迫、利誘
    、詐欺、疲勞訊問、違法羈押或其他不正之方法，亦非違反
    法定障礙事由經過期間不得訊問或告知義務之規定而為，依
    刑事訴訟法第156 條第1 項、第158 條之2 規定，應認其有
    證據能力。
  (四)本案認定犯罪事實所憑之非供述證據，均無違反法定程序而
    取得之情形，依刑事訴訟法第158 條之4 反面規定，自有證
    據能力。
二、經查：
（一）上揭犯罪事實，業據被告支大恆於警詢、偵查中及本院審
      理中坦承不諱，復有當事人酒精測定紀錄表、汽機車駕駛
      人酒後生理協調平衡檢測記錄表、刑法第185 條之3 查獲
      後測試觀察職務報告書、道路交通事故現場圖、A3類道路
      交通事故調查報告表、現場照片6 幀、職務報告、臺中市
      警察局舉發違反道路交通管理事件通知單影本、刑案資料
      查註紀錄表等證據在卷足參，互核相符，由是足認被告上
      開任意性自白，核與事實相符，洵堪採信。
（二）按刑法第185 條之3 所稱服用酒類或其他相類之物，不能
      安全駕駛動力交通工具而駕駛之公共危險罪，係屬抽象危
      險犯之規定，此種抽象危險係伴隨飲酒過量之行為而當然
      成立。換言之，只需客觀上有此種行為出現，危險即視為
      存在，至於有無肇事之具體結果，均不影響公共危險罪責
      之成立。再者，參考德、美等國家之認定標準，在酒精吐
      氣濃度達每公升0.55毫克時，就人體生理行為方面，會產
      生視覺反應遲鈍、影像不能集中、走路或講話可能發抖、
      動作笨拙等影響，就駕駛能力方面，亦會產生駕駛反應遲
      鈍、同時不能看清前方路況及車旁照後鏡等影響，在此情
      形下，其肇事率為一般正常人之10倍。次按體內酒精含量
      由開始飲酒時的0%，依飲酒量漸漸累積增加，在完成飲酒
      時體內酒精含量達到最高，隨後依代謝率逐漸代謝，至於
      體內酒精含量倒推計算代謝率，依交通部運輸研究所於77
      年8 月間針對國人進行實驗研究指出為每小時每公升0.06
      28毫克（引自陳高村著吐氣中酒精含量倒推計算過程一文
      ）。查被告於警詢中自承其飲酒後騎乘車牌號碼P9J-536
      號重型機車上路當時，係100 年3 月3 日晚上6 時許，而
      警員係於同日晚上7 時8 分對被告進行酒精濃度測試，當
      時被告酒精濃度測試值為每公升0.50毫克，則被告自騎車
      至酒測之時間相距約1.133 小時，依前揭國人體內酒精含
      量之代謝率計算，被告於騎車之始體內所含酒精濃度為每
      公升0.571 毫克（計算式為：0.50mg/L+0.0628mg/ L×1.
      133hr=0.571 mg/L），是被告騎車上路之際，其酒精濃度
      已達每公升0.55毫克以上，已逾道路交通安全規則第114
      條第2 款所定呼氣所含酒精濃度超過每公升0.25毫克而不
      得駕車之程度2 倍以上，業具相當之危險性。參以被告行
      經上開路段自行摔倒乙情，顯見被告酒後騎車，已使其協
      調功能降低，況經警據報前往現場處理，命被告為數連續
      數字測試時，被告有數錯數目或無法於30秒內朗誦完畢之
      情形，有汽機車駕駛人酒後生理協調平衡檢測紀錄表1 份
      在卷可稽。足認被告因酒後受酒精影響，致其注意及反應
      等能力均減退，而無法妥適騎車，其當時已達不能安全駕
      駛動力交通工具之狀態，應堪認定。
（三）綜上所述，本案事證明確，被告犯行洵堪認定，應予依法
      論科。
三、核被告支大恆所為，係犯刑法第185 條之3 之服用酒類不能
    安全駕駛動力交通工具罪。被告前曾受上揭事實欄一所載罪
    刑宣告及刑之執行完畢情形，有臺灣高等法院被告前案紀錄
    表1 份在卷可稽，是被告前受徒刑之執行完畢後，5 年以內
    故意再犯本案有期徒刑以上之罪，為累犯，應依刑法第47條
    第1 項之規定，加重其刑。爰審酌被告前已有2 次涉犯違背
    安全駕駛案件，分別經本院臺中簡易庭判處拘役50日及有期
    徒刑3 月確定在案，此有臺灣臺中地方法院檢察署刑案資料
    查註紀錄表與臺灣高等法院被告前案紀錄表在卷各1 份可憑
    （就本案均不構成累犯），本案所犯，係第3 次涉犯相同類
    型之犯罪，足認被告對飲酒後不能駕駛動力交通工具上路此
    一法律規範，未予正視及確實遵循，顯見上開刑罰之量處執
    行結果，對於被告而言，未能達到犯罪教化及懲儆之效，加
    以被告明知飲酒後，其體內所含酒精成分將會降低人之反應
    力及對動力交通工具之操控能力，亦會導致其對週遭事物之
    辨識及反應能力較平常狀況薄弱，其猶於飲酒後騎車上路，
    其所為對於道路上往來之民眾或車輛駕駛人均會造成威脅，
    具有高度危險性，顯見被告漠視自己及公眾行之安全，本應
    重懲，惟念其酒醉騎車，幸未造成人員傷亡之結果，暨斟酌
    其智識程度為國中肄業，職業係從事板模工，生活狀況為離
    婚，有兩個小孩，一個12歲，另一個19歲，都還在就學，收
    入為日薪約1 千1 百元，有工作才有得做，一個月大約可工
    作20天，工作所得是用來扶養小孩及平日生活所需，且犯後
    亦坦承犯行，知所悔悟，犯罪後態度甚佳等一切情狀，量處
    被告如主文所示之刑及諭知易科罰金之折算標準。至蒞庭執
    行職務之檢察官雖具體求刑有期徒刑6 月在案，惟本院認以
    上開量刑，即足生懲儆之效，是檢察官所為求刑，尚不予採
    酌。另依刑事訴訟法第479 條第2 項規定，該易服社會勞動
    乃係屬執行檢察官之權限，本件自無須於主文中另諭知易服
    社會勞動之折算標準，亦併敘明之。
據上論斷，應依刑事訴訟法第299 條第1 項前段、第284 條之1
，刑法第185 條之3 、第47條第1 項、刑法第41條第1 項前段，
刑法施行法第1 條之1 第1 項，判決如主文。
本案經檢察官劉文賓到庭執行職務。
中    華    民    國    100    年    8    月    16    日
                 刑事第十八庭  法  官  胡芷瑜
以上正本證明與原本無異。
如不服本判決，應於判決收受送達後10日內向本院提出上訴狀，
上訴於臺灣高等法院臺中分院（並應敘述具體上訴理由及檢附繕
本）。上訴書狀如未敘述上訴理由，應於上訴期間屆滿後20日內
補提上訴理由書於本院（均須按他造當事人之人數附具繕本）「
切勿逕送上級法院」。
                               書記官  曾惠雅
中    華    民    國    100    年    8    月    16    日
附錄本案論罪科刑法條全文：
中華民國刑法第185條之3
服用毒品、麻醉藥品、酒類或其他相類之物，不能安全駕駛動力
交通工具而駕駛者，處1 年以下有期徒刑、拘役或科或併科15萬
元以下罰金。